【裁判字號】    97,台上,557
【裁判日期】    970131
【裁判案由】    違反槍砲彈藥刀械管制條例
【裁判全文】
最高法院刑事判決              九十七年度台上字第五五七號
上  訴  人  甲○○
                    （
上列上訴人因違反槍砲彈藥刀械管制條例案件，不服台灣高等法
院高雄分院中華民國九十六年十二月四日第二審更審判決（九十
六年度上更(一)字第三０五號，起訴案號：台灣高雄地方法院檢察
署九十五年度偵字第一０六二五號），提起上訴，本院判決如下
：
    主  文
原判決撤銷，發回台灣高等法院高雄分院。
    理  由
本件原判決認定：上訴人甲○○明知未經主管機關許可，不得持
有槍砲彈藥刀械管制條例所管制之槍枝及子彈，竟未經許可，基
於持有具殺傷力之制式手槍、可發射子彈具殺傷力之改造槍枝及
具殺傷力子彈之犯意，連續於民國九十四年十月、十一月間某日
，在不詳地點，向不詳姓名之人以每支新台幣（下同）二萬三千
元之價格購得如原判決附表編號1、2號所示之具有殺傷力之改造
手槍各一支，並取得附送之如同附表編號3─5號具殺傷力的制式
子彈十三發、土造子彈一發，而未經許可持有之；又於同年十二
月十五日二十二時許，在其居住之高雄市○○區○○街八十三號
八樓，向綽號「阿隆」之不詳男子，以五萬元購得同附表編號 6
之制式手槍一支，以每支三萬五千元購得同附表編號7、10 之具
殺傷力改造手槍各一支，並取得附送之同附表編號8、9、11至13
號所示制式子彈八發、土造子彈四發及制式霰彈一發，而未經許
可而持有之。嗣先於九十五年三月七日晚間八時許，在高雄市三
民區○○○路二０八號香格里拉飯店三０二號房內，因違反毒品
危害防制條例案件（由檢察官另行偵辦中），經警持搜索票前往
搜索時，上訴人於警察發覺其持有槍枝子彈行為前，即向警察自
首其另持有槍枝子彈，因而為警於其所駕駛之車牌號碼ZM─1799
號自用小客車上，扣得如同附表編號1至5所示之槍、彈。又於同
年四月十八日凌晨一時四十分許，在高雄市前鎮區○○○路四七
五巷一弄內，因持有第一級毒品海洛因（另案判決確定），行跡
可疑，為警盤查，上訴人亦於警察發覺其持有槍枝子彈行為前，
即向警察自首於其所駕駛之車牌號碼ZM─1799號自用小客車內藏
有如同附表編號6至9所示之槍、彈，因而為警查獲。再於同日凌
晨四時許，帶同警方前往其位於高雄市○○區○○街八十三號八
樓住處之地下室樓梯間，查獲如同附表編號10至13所示之物，並
接受裁判等情。因而撤銷第一審之科刑判決，改判論上訴人以連
續未經許可，持有手槍罪，累犯，處有期徒刑陸年，併科罰金拾
陸萬元；減為有期徒刑年，併科罰金捌萬元，並為相關從刑宣
告及諭知罰金易服勞役之折算標準，固非無見。
惟按：(一)、槍砲彈藥刀械管制條例第十八條第一項前段，就犯持
有槍、彈之罪自首，並報繳所持有之全部槍、彈者，設有減輕或
免除其刑之特別規定，自應優先刑法第六十二條前段之規定而適
用。本件原判決依憑證人即承辦警察顏光勇、顧玉光於第一審及
吳富合於原審分別證述：上訴人係於持有槍、彈罪未經發覺前，
即向持搜索票前往搜索其持有毒品行為之警察，自首其持有槍、
彈行為，並接受裁判等語，認上訴人符合自首要件，而依修正前
刑法第六十二條規定減輕其法定刑（見原判決第十頁，理由三之
(二)）。然卷查上揭九十五年三月十七日，在高雄市香格里拉飯店
上訴人所駕駛自用小客車上查獲槍、彈情形，據證人吳富合於原
審供證：搜索票記載上訴人涉嫌持有毒品，我們原來的情資是上
訴人製造、持有毒品，到飯店的時候，在詢問上訴人的過程中，
上訴人主動告訴我們，他有槍枝藏放在車子裡面，我們帶上訴人
到停車場之前，上訴人跟我們說裡面有東西，帶到旁邊的時候，
他說裡面有槍，在我們沒有搜索之前，上訴人已經主動告訴我們
裡面有槍等語，並有搜索票影本附於警詢卷可憑（見原審更審卷
第七十五、七十六頁，警卷第一宗第二十七頁）。又同年四月十
八日查獲槍、彈經過，據證人顏光男於第一審證稱：我們是在高
雄市○○路往成功路巡邏，看到上訴人車輛對其臨檢，後來在上
訴人香煙（菸）盒子查獲毒品，懷疑毒品數量不僅如此，車上應
該還有，我們開始查看他的車子，上訴人跟我們說他本來就想要
自首，說他車子內腳踏板下面有二支槍，我們就在腳踏板下找到
，後來上去後，上訴人主動說是人家強迫他買的，他本來就想要
繳械自首，他還有說他還有槍枝放在他楠梓的家裡，我們得到他
的同意後，就由他帶路去他住處並查獲剩下的槍枝，總共在車上
查獲二支，在他家查獲一支；我們是懷疑他車上應該還有大量的
毒品，但是沒有想到是槍等語；證人顧玉光供證：我們的目的是
要搜出毒品，不知道是槍，他的槍枝藏的很隱匿，如果上訴人不
說出來的話，可能要把整輛車子翻過來才查得到等詞（見第一審
卷第一三七至一四０頁）。各該證據資料如果可信，且原判決認
定之事實倘若不虛，則上訴人不但自首其持有槍、彈，又指引警
員將其藏放在所駕駛自用小客車及家裡之前揭槍、彈全部取出，
原判決未適用槍砲彈藥刀械管制條例第十八條第一項前段之規定
，減輕或免除其刑，而依修正前刑法第六十二條之規定減輕其刑
，不無適用法則不當之違誤。(二)、原判決主文諭知上訴人「連續
未經許可，持有手槍罪」，認上訴人應構成修正前刑法之連續犯
，核與其事實認定上訴人未經許可持有手槍之犯行僅有一次等情
，不相適合；又其於論罪理由欄說明：上訴人「先後兩次持有具
有殺傷力之改造槍枝及附表所示子彈，其持有之時間緊接，而分
別犯同一犯罪構成要件，顯均係基於概括犯意為之，應均依修正
前刑法第五十六條連續犯之規定，各論以連續持有改造手槍、連
續持有子彈之一罪。又被告以一持有行為，同時持有上開制式手
槍一支及上開連續犯其中附表編號7、10 之改造槍枝及附表編號
8、9、11─13所示子彈，與上開連續持有改造槍枝及連續持有子
彈等犯行，為想像競合犯，應從一重之未經許可持有手槍罪論處
」等旨（見原判決第十頁，理由三之(二)），認上訴人上開持有槍
、彈罪，係以一持有行為同時觸犯，為想像競合犯，應從一重之
未經許可持有手槍罪論處，亦與其主文諭知上訴人係犯「連續」
未經許可持有手槍罪，相互齟齬，而有主文與事實及理由矛盾之
違法。(三)、彈匣係內政部依法於八十六年十一月二十四日，以台
（八六）內警字第八六七０六八三號公告所列管之各式槍砲之主
要組成零件。卷查上訴人於九十五年三月七日、同年四月八日先
後二次經警查獲時，尚扣得其持有之彈匣各三個（見警卷第一宗
第六、三十八、三十九頁，警卷第二宗第八、十八、十九、二十
五頁）。原判決就上開彈匣，是否為上訴人所持有之前揭槍枝之
配件，而屬各該槍枝構造之一部分；抑或與查扣之槍枝無關，而
為上訴人所另外持有者？倘屬後者，其持有槍枝之主要組成零件
，應否成立槍砲彈藥刀械管制條例第十三條第四項之罪；此部分
之行為，與其論罪部分有如何之法律關係；是否為起訴效力所及
，而應併予審究？又扣案之彈匣係依法應宣告沒收之違禁物，何
以未併為沒收之宣告？均未調查認定及說明論斷，致其適用法律
是否適當，無從憑以判斷，併屬無可維持。上訴意旨雖未指摘及
此，惟均為本院得依職權調查之事項。又因第三審法院應以第二
審判決所確認之事實為判決基礎，刑事訴訟法第三百九十四條第
一項前段定有明文，原判決上述之違背法令，影響於事實之確定
，本院無可據以為裁判，應認仍有撤銷發回更審之原因。
據上論結，應依刑事訴訟法第三百九十七條、第四百零一條，判
決如主文。
中    華    民    國  九十七  年    一    月  三十一  日
                      最高法院刑事第十二庭
                          審判長法官  邵  燕  玲
                                法官  李  伯  道
                                法官  孫  增  同
                                法官  吳      燦
                                法官  李  英  勇
      本件正本證明與原本無異
                                      書  記  官
中    華    民    國  九十七  年    二    月    五    日
                                                      V


司法院資訊處製作；財團法人民間司法改革基金會備份。
